【裁判字號】    88,易,1113
【裁判日期】    890720
【裁判案由】    詐欺
【裁判全文】
臺灣新竹地方法院刑事判決                        八十八年度易字第一一一三號
    公  訴  人  臺灣新竹地方法院檢察署檢察官
    被      告  乙○○
右列被告因詐欺案件，經檢察官提起公訴（八十八年度偵字第三九四一號），本院判
決如左：
    主  文
乙○○共同連續意圖為第三人不法之所有，以詐術使人將本人之物交付，處有期徒刑
壹年。
    事  實
一、林寶蒼（另案經判處罪刑確定）為宇洲建設有限公司（以下簡稱宇洲公司）實際
    負責人、乙○○係宇洲公司之名義負責人。宇洲公司於民國（下同）八十二年七
    月間購買新竹縣竹東鎮○○○段三六之一三、之一六五、之一六六、之一七九、
    三七之一二六號等五筆土地，用以興建房屋共五十二戶，並以「御花園」之名銷
    售，但因銷售狀況不佳，致陷於無資力之狀態，為求資金週轉，乃以如附表所示
    土地及建物為標的，設定抵押權，向新竹區中小企業銀行竹東分行辦理借款，林
    寶蒼、乙○○明知須將該借款清償，塗銷抵押權，始得將如附表所示之土地及建
    物移轉登記給買受人，且其因欠缺資力，無法清償該土地及建物所有登記名義人
    積欠新竹區中小企業銀行之借款，收受價款後亦不能塗銷該抵押權，竟基於意圖
    為第三人宇洲公司不法所有之概括犯意聯絡，隱瞞前開房地上已設定有抵押權尚
    未塗銷之事實，由乙○○或利用宇洲公司不知情、已成年之不詳姓名銷售人員，
    以附表所示之價格，將如附表所示之土地及建物，出售給甲○○、丁○○、賴朝
    梅、丙○○，致使甲○○、丁○○、賴朝梅、丙○○陷於錯誤，而交付如附表所
    示之金錢給宇洲公司。嗣因林寶蒼未繳交借款本息，導致如附表所示房地遭法院
    查封拍賣，甲○○、丁○○、賴朝梅、丙○○等人始知受騙。
二、案經臺灣新竹地方法院檢察署檢察官自動檢舉偵查起訴。
    理  由
一、程序部分：
    按刑事訴訟法第二百三十九條第一款（第二百六十條第一項第一款）所謂之新事
實新證據，只須為不起訴處分以前未經發現，且認定被告有犯罪嫌疑者為已足，並不
以確能證明犯罪為必要，既經檢察官就其發現者據以提起公訴，法院即應予以受理，
為實體上之裁判，最高法院四十四年度台上字第四六七號著有判例可資參照。被告乙○○雖於八十四年間因本件詐欺案件，經台灣新竹地方法院檢察署檢察官以八十四年
度偵字第四二三七不起訴處分確定，惟公訴人嗣發現「被告為宇洲公司之名義負責人
，職司由宇洲公司興建位於新竹縣竹東鎮○○街御花園房地之銷售業務，與宇洲公司
之實際負責人林寶蒼，均明知位於新竹縣竹東鎮一八三之三號一樓之房地已設定最高
限額抵押權新台幣（下同）三百八十萬元，欠缺資力，無法清償係爭房地登記名義人
乙○○名下積欠新竹區中小企業銀行之借款與信用貸款，竟隱瞞此事實，使丙○○陷
於錯誤而買受係爭房地，並交付五百零五萬元給宇洲公司」之事實，而再起訴被告，
經查上開事實確為新事實及新證據，依前揭最高法院判例意旨，本院自得為實體判決
，合先敘明。
二、實體部分：
（一）訊據被告乙○○矢口否認有詐欺之犯行，辯稱，伊僅為名義負責人，公司的事
      情，均不是他在處理，伊沒有與丙○○接觸，依只是蓋章收錢而已云云。經查
      ，共同被告林寶蒼於本院八十六年度易字第一六九０號案件中供稱：現場銷售
      小姐乙○○、王先生可以證明，我們現場銷售小姐有向他們說房地上有抵押權
      設定（見該案訊問筆錄第十二頁），及被告於前開案件經法院以證人身分傳訊
      時，被告於法院亦證稱：我是負責銷售丙○○，我有向丙○○說房子有設定抵
      押權，契約是我與他簽的，買賣契約有說負責塗銷抵押權（見前開案件訊問筆
      錄第十八頁），且被告於本院訊問時亦供稱：前半段的銷售部分我有負責（見
      本院八十九年六月二十六日訊問筆錄），足見被告確有負責銷售本件系爭房地
      應屬無疑。又被告於本院訊問時亦供稱宇洲公司於八十三年間已經無資力（見
      本院八十九年六月二十日訊問筆錄），雖其嗣後改稱係事後收到傳票才知公司
      財務狀況，應係卸責之詞，不足採信。又其辯稱有告訴丙○○系爭房地有設定
      抵押權，為告訴人丙○○否認，且依常情，告訴人如知設有定抵押權，定不會
      買受系爭房地，益見被告所辯不足採信，此外又有丙○○之指述綦詳，復有買
      賣契約書影本及建物登記簿謄本在卷可參，被告明知宇洲公司已陷於無資力之
      狀態，顯無法清償附表所示登記名義人所借之款項及其他債務，被告既明知該
      事實，仍將該土地及建物出售給被害人丙○○等人，並隱匿該事實，使被害人
      丙○○等人陷於錯誤，而交付如附表所示之款項，被告為第三人宇洲公司不法
      所有之意圖，而施用詐術，使被害人丙○○等人陷於錯誤，而交付本人所有之
      物甚明。罪證明確，被告前開犯行堪以認定。
（二）核被告所為，係犯刑法第三百三十九條第一項之詐欺罪。被告就前開犯行與其
      兄林寶蒼，有犯意聯絡，行為分擔，為共同正犯。被告等利用宇洲公司不知情
      、已成年之不詳姓名銷售人員，向告訴人詐取金錢，係間接正犯。被告前開多
      次犯行，時間緊接，所犯罪名相同，顯係基於概括之犯意為之，為連續犯，依
      刑法第五十六條規定應以一罪論，並加重其刑。爰審酌被告犯罪之動機、目的
      、手段，犯罪時所受之刺激及其品性、生活狀況、智識程度、犯罪所生之損害
      ，及犯罪後態度等一切情狀，量處如主文所示之刑。公訴人雖僅起訴被告共同
      銷售而成交之如附表編號四所示不動產部分之詐欺行為，惟其既參與銷售行為
      ，自就全部詐欺行為與林寶蒼具有共犯關係，是其餘部分既與公訴人所起訴之
      如附表編號四所示不動產部分之詐欺行為具有連續犯裁判上一罪關係，本院自
      得併予審理，併此敘明。
據上論斷，應依刑事訴訟法第二百九十九條第一項前段，刑法第二十八條、第五十六
條、第三百三十九條第一項，罰金罰鍰提高標準條例第一條前段，判決如主文。
中      華      民      國    八十九    年      七      月    二十    日
                                臺灣新竹地方法院刑事第一庭
                                    法  官  謝  慧  敏
右正本證明與原本無異。
如不服本判決，應於送達後十日內向本院提出上訴狀（應附繕本），上訴於台灣高等
法院。
                                    書記官  龔  紀  亞
中      華      民      國    八十九    年      七      月    二十    日
附表
編號一
土地：新竹縣竹東鎮○○○段三六之一三、三七之一二六、三六之一六五、三六之一
      六六、三六之一七九地號土地所有權應有部分六七九一分之一二０。
建物門牌：新竹縣竹東鎮○○街一八三號六樓。
原名義上所有權人：劉迎春。
抵押借款之內容：劉迎春以本件土地及建物設定本金新台幣（下同）三百五十萬元之
                最高額抵押權，而於八十三年二月七日、八十三年三月十一日向新
                竹中小企業銀行分別借款各二百萬元，前者自八十三年四月八日即
                未繳本息，後者自八十三年十一月五日起即未繳息。
被害人甲○○簽訂買賣契約時間：八十三年五月二日與被害人甲○○簽約，以三百七
                              十五萬元之價格出售給被害人甲○○。並於八十三
                              年五月二十三日辦理所有權移轉登記。
被害人甲○○交付款項之時間、數額：被害人甲○○分別八十三年五月二日在前開地
                                  點宇洲公司公室內交付五十萬元給宇洲公司、
                                  其後於辦理所有權移轉登記後另再交付三十萬
                                  元。其他部分原約定以貸款支付，但被告並未
                                  另行辦理貸款。
編號二
土地：新竹縣竹東鎮○○○段三六之一三、三七之一二六、三六之一六五、三六之一
      六六、三六之一七九地號土地所有權應有部分六七九一分之一二三。
建物門牌：新竹縣竹東鎮○○街一八三之一號六樓。
原名義上所有權人：詹統政。
抵押借款之內容：詹統政以本件土地及建物設定本金新台幣（下同）四百萬元之最高
                額抵押權，而於八十二年九月九日向新竹中小企業銀行借款三百二
                十九萬元，自八十四年二月九日即未繳本息。
被害人丁○○簽訂買賣契約時間：八十三年五月十一日與被害人丁○○簽約，以四百
                              萬元之價格出售給被害人丁○○。並於八十三年五
                              月三十一日辦理所有權移轉登記。
被害人丁○○交付款項之時間、數額：被害人丁○○自訂約起，至移轉所有權日止，
                                  共給付宇洲公司二百五十萬元。其他部分原約
                                  定以貸款支付，但被告並未另行辦理貸款。
編號三
土地：新竹縣竹東鎮○○○段三六之一三、三七之一二六、三六之一六五、三六之一
      六六、三六之一七九地號土地所有權應有部分六七九一分之一二七。
建物門牌：新竹縣竹東鎮○○街一八三之五號二樓。
原名義上所有權人：徐文政。
抵押借款之內容：徐文政以本件土地及建物設定本金新台幣（下同）三百九十萬元之
                最高額抵押權，而於八十二年九月九日向新竹中小企業銀行借款三
                百二十二萬元，自八十三年十月九日即未繳本息。
被害人賴朝梅簽訂買賣契約時間：於八十二年十一月十七日與被害人賴朝梅簽約，以
                              四百零七萬元之價格出售給被害人賴朝梅。並於八
                              十二年十二月六日辦理所有權移轉登記。
被害人賴朝梅交付款項之時間、數額：被害人賴朝梅自訂約起，至登記移轉所有權日
                                  止，共給付宇洲公司一百七十萬元。其他部分
                                  原約定以貸款支付，但被告並未另行理貸款。
編號四
土地：新竹縣竹東鎮○○○段三六之一三、三七之一二六、三六之一六五、三六之一
      六六、三六之一七九地號土地所有權應有部分六七九一分之一四五。
建物門牌：新竹縣竹東鎮○○街一八三之三號一樓。
原名義上所有權人：乙○○。
抵押借款之內容：乙○○以本件土地及建物設定本金新台幣（下同）三百八十萬元之
                最高額抵押權，向新竹中小企業銀行借款三百三十萬元。
被害人丙○○簽訂買賣契約時間：於八十三年四月二十二日與被害人丙○○簽約，以
                              五百零五萬元之價格出售給被害人丙○○。並於八
                              十三年五月十一日辦理所有權移轉登記。
被害人丙○○交付款項之時間、數額：被害人丙○○自訂約起，至登記移轉所有權日
                                  止，共給付宇洲公司五百零五萬元。


司法院資訊處製作；財團法人民間司法改革基金會備份。
